【裁判字號】    89,婚,104
【裁判日期】    890307
【裁判案由】    離婚
【裁判全文】
臺灣高雄地方法院民事判決  八十九年度婚字第一○四號
    原      告  乙○○
    訴訟代理人  郭玉山  律師
                蕭麗琍  律師
    被      告  甲○○      住.
                            （現另案羈押於台灣高雄看守所）
右當事人間請求離婚事件，本院判決如左：
    主    文
准原告與被告離婚。
訴訟費用由被告負擔。
    事    實
甲、原告方面：
一、聲明：如主文所示。
二、陳述：緣兩造於民國八十二年十月結婚，被告並無固定職業而常作奸犯科，原告
    每每苦勸不聽，履犯槍砲、殺人案件，現經處十二年有期徒刑，羈押在燕巢高雄
    看守所數年。本件被告之行為以及其受刑情形，顯足以認定難以維持婚姻之重大
    事由，爰依民法第一千零五十二條第二項規定，請求判決離婚。
三、證據：提出戶籍謄本一件為證。
乙、被告方面：
一、聲明：未為任何聲明。
二、陳述：同意與原告離婚，而被告確實自八十六年三月六日因殺人案羈押於高雄看
    守所至今。
丙、本院依職權調取被告之前科表。
    理      由
一、次按民法第一千零五十二條第二項規定，有前項以外重大事由，難以維持婚姻者
    ，夫妻之一方得請求離婚。而是否已達難以維持婚姻之重大事由，應以婚姻是否
    已生破綻而無回復之希望，亦即客觀上，任何人倘處於同一境況，均將喪失維持
    婚姻意欲之程度判斷之，亦即應從婚姻之目的加以觀察。換言之，婚姻生活之實
    質意義在於夫妻間以終身共同生活、相互扶持、彼此關懷，以履行對婚姻之承諾
    ，並建立永久持續性而包括精神、肉體、經濟等層面之生活關係為目的。故如夫
    妻間在主觀上已無繼續維持婚姻之意願，在客觀上復無可能回復婚姻共同生活時
    ，即應認與民法第一千零五十二條第二項所定有難以維持婚姻之重大事由相當，
    而得為訴請離婚之事由。
二、原告主張兩造為夫妻，婚後被告並無固定職業而常作奸犯科，履犯槍砲、殺人案
    件，現羈押在台灣高雄看守所已數年之事實，已據其提出戶籍謄本一份為證，並
    經本院調取被告之前科表核閱無訛，被告亦自承自八十六年間因殺人罪嫌羈押於
    台灣高雄看守所至今等語屬實，堪信為真實。
三、而被告因案羈押於台灣高雄看守所數年，致兩造間無法共同生活，其過失全在於
    被告，而婚姻之實質意義，在於夫妻間以終身共同生活、相互扶持、彼此關懷，
    以履行對婚姻之承諾，並建立永久持續性而包括精神、肉體、經濟等層面之生活
    關係為目的，茲因被告之行為，致兩造間已無共同生活之可能，而兩造於本院審
    理時，亦均同意離婚，足認兩造主觀上亦無繼續維持婚姻之意願，益足認被告縱
    於釋放後，客觀上亦無可能回復婚姻共同生活，揆之前揭說明，應認該當於有難
    以維持婚姻之重大事由。
四、綜上所述，兩造間既已有難以維持婚姻之重大事由，且係可歸責於被告所致，從
    而，原告依民法第一千零五十二條第二項規定，請求離婚，即屬有據，應予准許
    。
五、結論：本件原告之訴為有理由，依民事訴訟法第三百八十五條第一項前段、第七
    十八條，判決如主文。
中      華      民      國    八十九    年      三      月      七      日
                              臺灣高雄地方法院民事第五庭
~B法      官  高榮宏
右為正本，係照原本作成。
如不服本判決，應於送達後廿日內，向本院提出上訴狀。
中      華      民      國    八十九    年      三      月      八      日
~B法院書記官  林國龍


司法院資訊處製作；財團法人民間司法改革基金會備份。
